臺灣高等法院高雄分院刑事判決　　　　100年度上易字第160號
上　訴　人　臺灣高雄地方法院檢察署檢察官
被　　　告　黃連慶
選任辯護人　陳旻沂律師
上列上訴人因被告贓物案件，不服臺灣高雄地方法院99年度易字
第2073號中華民國99年12月16日第一審判決（起訴案號：臺灣高
雄地方法院檢察署99年度偵字第21507 號），提起上訴，本院判
決如下：
    主  文
原判決撤銷。
黃連慶收受贓物，處拘役肆拾日，如易科罰金，以新台幣壹仟元
折算壹日，減為拘役貳拾日，如易科罰金，以新臺幣壹仟元折算
壹日。
    事  實
一、黃連慶於民國84年4 月21日，以其子黃國樑之名義，購買車
    號OLG-356 號重型機車後，於95年11月16日後之某日，將該
    機車借予某真實姓名年籍不詳之成年男子，黃連慶明知該男
    子數日後所返還懸掛OLG-356 號車牌之機車來歷不明，顯為
    贓物（為林顯雄所有，車號YD3-802 號，引擎號碼E394E-10
    3142，車身號碼LPRSE36106A103085 ，前於95年11月16日9
    時許，在高雄縣大寮鄉○○○路7 號前遭竊），竟仍予以收
    受，並於97年間，將前開機車交予不知情之黃國樑使用。嗣
    因黃國樑將該機車停放在高雄縣大寮鄉○○街28巷6 號前，
    為警於99年6 月5 日10時許，在上址發現該機車有異，經查
    詢後發現車籍資料明顯不符，經黃國樑同意採證電解後，始
    循線查悉上情。
二、案經高雄市政府警察局小港分局移送臺灣高雄地方法院檢察
    署檢察官偵查起訴。
    理  由
一、證據能力：
    本件後述關於證人於審判外之陳述及卷附書證而屬於傳聞證
    據等部分，檢察官、被告、辯護人於本院審理調查上開證據
    時均知係屬傳聞證據，而就此證據能力均表示無意見，同意
    作為證據，且本院認為以之作為本案認定之證據，均與待證
    事實具有關聯性，且無證據證明此等證詞有何非出於任意性
    ，或書證有何遭變造或偽造情事，作為本案之證據亦屬適當
    ，依刑事訴訟法第159 條之5 第1 項規定，自得為證據。
二、訊據被告黃連慶否認有何收受贓物之犯行，辯稱：車號OLG-
    356 號重型機車原係伊所購買，伊母親曾將車借給別人，還
    車時不是還給伊本人，該車一直放家中，伊平日並未使用該
    車，後來伊將該車交給伊兒子使用，該車既非伊在使用，伊
    對該車外觀有無變異，很難一眼就加以辨認，且伊原購之車
    與伊兒子遭扣案之機車並無同時並列比較，亦難察覺有何異
    樣，最多僅是疏失云云。
三、按系爭車號YD3-802 重機車（山葉牌，排氣量124CC ，95年
    7 月出廠車型，顏色白色）為林顯雄所有，於95年11月16日
    上午9 時許，停放在高雄縣大寮鄉○○○路7 號前時，為林
    顯雄發現遭竊，此經證人林顯雄於警詢時指述綦詳（警卷第
    4-5 頁），並有該機車車籍及失車查詢等資料附卷可稽（警
    卷第19-27 頁），該車號YD3-802 重機車係失竊之贓車，應
    可認定。另被告以其子黃國樑名義購買之車號OLG-356 號重
    型機車係山葉牌，排氣量125CC ，然顏色為深綠，且為84年
    4 月出廠之車型，由被告之子黃國樑將該機車停放在高雄縣
    大寮鄉○○街28巷6 號時，為警查悉該機車有異，查詢後發
    現車籍資料明顯不符，經黃國樑同意採證電解後，發現黃國
    樑騎用之車號OLG-356 號重型機車之引擎號碼烙印上開失竊
    之車號YD3-802 號之E394E-103142車碼，車身號碼亦烙印上
    開失竊車號YD3-802 號之LPRSE36106A103085 車碼等事實，
    此經證人黃國樑於原審審理時證稱：警方查驗系爭機車時，
    有以電解方式確認引擎號碼有重新打過，警方塗很久，後來
    變成有兩排重疊的字出來等語（原審易字卷第29頁），並有
    高雄市警局小港分局扣押筆錄暨扣押物品目錄表及機車照片
    等附卷可憑（警卷第8-11、23-27 頁），故查獲時，證人黃
    國樑使用之上開OLG-35 6號重型機車，該機車之引擎、車身
    ，已非是原來被告所購買之車號OLG-356 號重型機車之事實
    ，已可認定。
四、被告雖辯稱：「該車放在家裡都沒有人騎，有一天有人跟我
    媽媽（已過世）借去騎用，隔幾天後，人家騎回來還就變這
    樣了。我不知道為何會借舊車還新車，可能是現在修車技術
    很好，換了外殼」、「我兒子黃國樑於86年到嘉義後，該車
    就閒置在家，沒有人使用，我們家的人都有自己的機車。後
    來我兒子黃國樑需要用車，大約3 年多前，我就將車交給黃
    國樑使用。距離我母親借給別人使用並返還後並沒多久，交
    車與還車都是我母親經手」、「我所購得的OLG-356 號重型
    機車是84年購買，與林顯雄95年購買的機車，兩台車款差距
    大，但兩台都是125 ，廠牌也是山葉的」，並提出其名下另
    2 部機車（車號YMV-460 號、565-HGV 號重型機車）之行車
    執照附卷（偵卷第5-6 頁、原審審易卷第19頁、本院卷第16
    -17 頁），另證人黃國樑於原審中亦證稱：「車號OLG-356
    號重型機車係被告於84年間以伊名義購買，伊86年去嘉義後
    就沒使用該車，伊放假都放一天，要買東西就是騎家裡騎樓
    的機車，沒有再用該車；於99年6 月5 日被查獲之前的2 、
    3 年，被告將機車騎到大寮給伊時，伊祖母還健在等語（原
    審易字卷第27、33頁），雖附和被告之辯詞，然查，被告之
    母於95年間某日，將被告買給其子黃國樑使用之系爭84年間
    出廠之舊車，借予某友人使用，約1 星期後，友人返還該車
    等情，業據被告自始自陳在卷，而被告於警詢中陳稱：（問
    ：該OLG-356 號出借至取回共幾天？如何取回？該車取回後
    與出借前之車型是否相同？該車交還後由何人使用？）答：
    約1 星期左右，我工作返家時該車便停放在家裡了。完全不
    同。還是停放在家裡沒人使用。（問：據查該YD3-802 號重
    機車失竊前僅使用約4 個月，你母親之友人將如此嶄新且車
    型又不同之機車交還，你是否有懷疑該車有問題？你是否有
    向警察或監理單位查證該車是否有問題？）答：我有懷疑；
    我沒向警察或監理單位查證等語，顯見該友人於還車後，被
    告已發覺該車之車型或其他狀態已有改變，並且對該車之來
    源存有懷疑，則依常情，被告既對該車之來源起疑，應會向
    其母詢問借用該車之友人為何人？然被告於警詢、偵查及審
    理時均辯稱不知借用之友人為何人，實與常情有所違背。再
    者，被告之子黃國樑持用之機車，於查獲時車身顏色為藍色
    ，與該OLG-356 號重型機車之車籍查詢基本資料所載車身深
    綠色，顏色狀態亦有不符，二車車齡差距十餘年，機車之外
    觀、型式衡情亦不可能毫無改變，由該車之外觀，一望應可
    知已有不同，被告竟稱是疏忽查證云云，已難採信。一般人
    或可因對於機車之經驗、常識不足，而未能仔細辨認出車上
    之烙碼，惟該車係外觀已有差異，衡諸客觀經驗法則，被告
    自應對借車之友人加以追問自己原車之去向以保障自己之財
    物或辨明該機車或零件有無遭換成贓物之情形，然被告卻辯
    稱其不知借車之友人為何人，亦無法自車身外觀看出該車曾
    有改變，更甚者，該車長久放於家中，竟從未曾嘗試發動過
    該車以保持或確認機車引擎是否尚可運轉，其所辯各點再再
    均與常情事理未符，足徵被告於收受該機車時，主觀上有贓
    物之認識無訛。綜上所述，被告所辯上情，均屬卸責之詞，
    不足採信。本件事證明確，被告上開收受贓物犯行，堪以認
    定。
五、按「收受贓物」所謂之「收受」，係指無償取得持有贓物之
    行為，核被告所為，係犯刑法第349 條第1 項之收受贓物罪
    。原審未予詳查上開相關事證，遽為被告無罪之諭知，自有
    未洽。公訴人上訴指摘原判決不當，為有理由，自應由本院
    將原判決予以撤銷改判。爰審酌被告為貪圖一時便利而收受
    贓車，所為使司法機關追贓困難，亦增加社會成本，實無足
    取，兼衡其犯罪之動機、目的、使用之手段尚屬平和，暨其
    於犯後態度及其智識程度等一切情狀，量處如主文第2 項所
    示之刑，並諭知易科罰金之折算標準，又被告犯罪之時間在
    96年4 月24日以前，所犯合於中華民國96年罪犯減刑條例第
    2 條第1 項第3 款所定之減刑條件，應依該規定減其刑期二
    分之一。
據上論結，應依刑事訴訟法第369 條第1 項前段、第364 條、第
299 條第1 項前段，刑法第349 條第1 項、第41條第1 項前段，
刑法施行法第1 條之1 第1 項、第2 項前段，中華民國九十六年
罪犯減刑條例第2 條第1 項第3 款、第7 條，判決如主文。
本案經檢察官呂建昌到庭執行職務。
中    華    民    國   100    年    3     月    22    日
                  刑事第六庭    審判長法  官  王憲義
                                      法  官  邱永貴
                                      法  官  簡志瑩
以上正本證明與原本無異。
不得上訴。
中    華    民    國   100    年    3     月    22    日
                                      書記官  吳新貞
附錄本件判決論罪科刑法條：
中華民國刑法第349 條第1 項
收受贓物者，處3 年以下有期徒刑、拘役或5 百元以下罰金。